【裁判字號】    95,抗,15
【裁判日期】    950329
【裁判案由】    本票裁定
【裁判全文】
臺灣臺中地方法院民事裁定                95年度抗字第15號
抗  告  人  乙○○
相  對  人  裕融企業股份有限公司
法定代理人  甲○○
上列當事人間本票裁定事件，抗告人對於民國94年10月3日本院
簡易庭所為94年度票字第22598號裁定提起抗告，本院合議庭裁
定如下：
    主    文
原裁定關於就抗告人所簽發之如附表所示本票准予強制執行及命
抗告人負擔聲請程序費用部分廢棄。
上開廢棄部分，相對人之聲請駁回。
抗告程序費用新臺幣壹仟元，由相對人負擔。
    理    由
一、抗告意旨略謂：相對人從未對抗告人為提示本票及催討債務
    ，卷內亦無提示及催討之證據，其空言提示未獲清償，不足
    採信。蓋抗告人未簽發本票，倘相對人先行提示或催討，抗
    告人必會查覺而先予澄清。又抗告人及其他發票人均不住在
    台中，相對人之營業所又設在台北，其向臺灣臺中地方法院
    聲請本票裁定，管轄權恐有疑問等語。
二、按非訟事件法第一百九十四條第一項規定：「票據法第一百
    二十三條所定執票人就本票聲請法院裁定強制執行事件，由
    票據付款地之法院管轄。」茲查：依相對人提出之如附表所
    示本票，其上所載付款地為「台中市○○○路○段201號21F
    」，故相對人就系爭本票聲請裁定強制執行事件，應由本院
    管轄，先予敘明。
三、次按匯票上雖有免除作成拒絕證書之記載，執票人仍應於所
    定期限內，為承兌或付款之提示，但對於執票人主張未為提
    示者，應負舉證之責，票據法第九十五條定有明文。而該規
    定，於本票準用之，同法第一百二十四條亦有明定。如未踐
    行付款之提示，依票據法第一百二十四條準用第八十五條第
    一項規定，其行使追索權之形式要件未備，即不得聲請裁定
    准就本票票款為強制執行。茲查：相對人於聲請裁定准予強
    制執行時，雖於聲請狀上記載其於到期日執系爭本票向相對
    人提示付款云云，惟於本院合議庭受命法官調查時，其代理
    人到庭陳述：「只有電話聯絡抗告人表示車主林清華繳款有
    異常，請抗告人協助通知他來處理，相對人並無持本票向抗
    告人要求給付票款。」「（法官問：本票裁定聲請狀上面所
    寫於到期日即94年8月1日持票向相對人提示付款，為何如此
    記載？）在催收該筆款項時，確實沒有持票向相對人提示請
    求給付票款。」等語。由此可知，相對人實際上並未持系爭
    本票向抗告人為付款之提示。從而抗告人抗辯系爭本票未經
    相對人提示，足堪採信。依上開說明，相對人聲請裁定准就
    系爭本票為強制執行，其中關於抗告人部分，自難准許。抗
    告人指摘原裁定不當，求為廢棄，為有理由，爰將此部分之
    裁定及命抗告人負擔聲請程序費用部分廢棄，改裁定如主文
    第二項所示。
四、論結：本件抗告為有理由，依非訟事件法第四十六條、第二
    十一條第二項、第二十四條第一項，民事訴訟法第四百九十
    二條、第七十八條，裁定如主文。
中    華    民    國    95    年    3     月    29    日
                  民事第一庭    審判長法  官  張惠立
                                      法  官  吳蕙玟
                                      法  官  游文科
正本係照原本作成。
本裁定不得抗告。
中    華    民    國    95    年    3     月    29    日
                                      書記官
附表：
┌────┬──────┬─────┬─────┬─────┐
│ 發票日 │ 金      額 │  到期日  │  發票人  │  受款人  │
├────┼──────┼─────┼─────┼─────┤
│94.05.31│  420,000元 │ 94.08.01 │ 林清華   │裕融企業股│
│        │  (新臺幣)  │          │ 楊泰祥   │份有限公司│
│        │            │          │ 乙○○   │          │
└────┴──────┴─────┴─────┴─────┘


司法院資訊處製作；財團法人民間司法改革基金會備份。
